臺灣屏東地方法院民事判決　九十年度訴字第三五二號
　　原　　　告　丙○○
　　　　　　　　甲○○
　　被　　　告　乙○○○○○○.
右當事人間請求侵權行為損害賠償事件，本院判決如左：
    主      文
原告之訴及假執行之聲請均駁回。
訴訟費用由原告負擔。
    事      實
甲、原告方面：
一、聲明：
  (一)被告應分別給付原告丙○○新臺幣（下同）二百六十一萬九千七百二十九元，原
    告甲○○二百四十六萬九千一百二十六元，及均自起訴狀繕本送達翌日起至清償
    日止，按年息百分之五計算之利息。
  (二)原告願供現金或同額之銀行可轉讓定期存單為擔保，請准宣告假執行。
二、陳述：
  (一)被告平日以駕駛貨車賣菜營業維生，為從事駕駛業務之人。其於民國八十八年六
    月二十一日二十一時四十分許，駕駛車號ＶＪ─八八八號大貨車，沿屏東縣萬丹
    鄉○○路往屏東方向行駛，而在汽車行駛中，被告本應注意所駕車輛與其他車輛
    併行之間隔，隨時採取必要之安全措施，並在超車時亦須與前車左側保持半公尺
    以上之間隔，且依當時情形又無不能注意之情事，詎其於行經萬丹鄉○○路上距
    該路與廣安路交岔路口前約三十公尺處時，竟疏於注意及此，適斯時被害人黃志
    生亦騎乘車號ＰＥＰ─七四三號機車（當時未懸掛車牌），沿該萬丹鄉○○路同
    方向行駛在其車前側，被告所駕前開車號大貨車因未保持適當間隔即貿然超越被
    害人黃志生所騎機車，因致該大貨車於超車後，其後側車身乃擦撞黃志生所駕機
    車左側，黃志生乃即人車倒地，惟其所騎乘機車則順勢倒下衝入夾於被告所駕大
    貨車之車底下方拖行，嗣被害人黃志生因當場頭部受創，經送醫急救後，仍於八
    十八年六月二十七日，因腦內出血、心肺衰竭不治死亡。
  (二)本件被告因其過失行為致被害人不性身亡，致原告受有損害，為此依據民法第一
    百八十四條第一項前段、第一百九十二條第一項、第二項、第一百九十四條、第
    一百七十三條、第一百七十六條第一項規定及最高法院六十七年十二月五日民庭
    庭推總會決議意旨請求被告負損害賠償責任，其金額如下：
  一財產損害部分：
  1.原告丙○○：
  (1)醫療費用暨殯葬費用：
    原告丙○○為已故之黃志生支付醫療費用一萬九千四百七十二元及殯葬費用三十
    二萬五千元，合計三十四萬四千四百七十二元。
  (2)原告丙○○（三十三年五月八日生），現年五十六歲，平均餘命尚有二一點四七
    年為需受扶養之期間，而依行政院主計處八十八年度平均每人民間消費支出為每
    年二十六萬二千二百七十四元，並依霍夫曼式扣除中間利息（262274Ⅹ
    14.00000000 =0000000.417），其所需之扶養，經四捨五入後為三百八十二萬三
    千九百七十一元。又被害人黃志生與其姊、弟對原告丙○○共同負有法定扶養義
    務，則被害人應負擔三分之一部份即為一百二十七萬四千六百五十七元，原告丙
    ○○對此部份之數額自得請求。
  2.原告甲○○（三十五年七月二十八日生），現年五十四歲，平均餘命尚有二六點
    六三年為需受扶養之期間，而依行政院主計處八十八年度平均每人民間消費支出
    為二十六萬二千二百七十四元，並依霍夫曼式扣除中間利息（262274Ⅹ
    16.00000000 =0000000），經四捨五入後為四百四十萬七千三百七十九元。又被
    害人黃志生與其姊、弟對原告甲○○共同負有法定扶養義務，則被害人應負擔三
    分之一部份即為一百四十六萬九千一百二十六元，原告甲○○對此部份之數額自
    得請求。
  二非財產上損害賠償部分：
    已故黃志生係五十九年八月一日生，往生時僅為三十歲，正值人生之青春年華，
    前途可期，原告丙○○、甲○○為已故黃志生之父母，痛失愛子，哀痛逾恆，為
    此各請求一百萬元。
  (三)刑事案件一審判被告有罪，二審判被告無罪，原告已經聲請檢察官上訴，在第三
    審為判決前，尚不能認定被告是否有刑事責任。
三、證據：提出殯葬費明細表暨收據、戶籍謄本、死亡證明書、聲請檢察官上訴狀、
    台灣高等法院高雄分院九十年度交上訴字第二四號刑事判決各一份，醫療費用收
    據九紙。
乙、被告方面：
一、聲明：求為判決駁回原告之訴。
二、陳述：
    高等法院高雄分院刑事判決判其無罪，其不用負責。
丙、本院依職權函覆議鑑定委員會調閱八十九年七月十二日府覆議字第八九○八五○
    號函作成結果之相關資料，並調閱台灣高等法院高雄分院九十年度交上訴字第二
    四號被告所犯業務過失致死偵審卷宗。
    理      由
一、原告起訴主張被告於八十八年六月二十一日二十一時四十分許，駕駛大貨車沿屏
    東縣萬丹鄉○○路往屏東方向行駛，行經萬丹鄉○○路上距該路與廣安路交岔路
    口前約三十公尺處時，竟疏於注意與其他車輛併行之間隔，隨時採取必要之安全
    措施，並於超車時與前車左側保持半公尺以上之間隔，適有被害人黃志生亦騎乘
    機車同向行駛在前，被告所駕前開車號大貨車因未保持適當間隔即貿然超越被害
    人黃志生所騎機車，該大貨車於超車後，其後側車身乃擦撞黃志生所駕機車左側
    ，致黃志生人車倒地，所騎機車則倒下衝入夾於被告所駕大貨車之車底下方拖行
    ，被害人黃志生因當場頭部受創，經送醫急救後不治死亡，為此原告王進雄依據
    民法第一百七十三條、第一百七十六條第一項規定向被告請求醫療費用，被害人
    黃志生之父母即原告丙○○、甲○○依據民法第一百八十四條第一項前段、第一
    百九十二條、第一百九十四條請求被告給付殯葬費用、扶養費用及精神慰撫金等
    語。被告則以台灣高等法院高雄分院判其無罪，故其毋庸負擔民事責任等語，資
    為抗辯。
二、按刑事判決所為事實之認定，於獨立民事訴訟之裁判時本不受其拘束，上訴人所
    提之附帶民訴，既因裁定移送而為獨立之民事訴訟，則原審依自由心證為與刑事
    判決相異之認定，即無違法之可言；刑事訴訟法第五百零四條所謂，應以刑事判
    決所認定之事實為據者，係指附帶民事訴訟之判決而言，如附帶民事訴訟經送於
    民事庭後，即為獨立民事訴訟，其裁判不受刑事判決認定事實之拘束，最高法院
    五十年度台上字第八七二號、四十八年度台上字第七一三號判例可資參照。是本
    院自得斟酌全辯論意旨及調查證據之結果，依自由心證為認定，不受刑事判決認
    定事實之拘束，先予敘明。
三、經本院調閱台灣高等法院高雄分院九十年度交上訴字第二四號被告所犯業務過失
    致死偵審卷宗，查：
  (一)依該刑事卷附之道路交通事故調查報告表、現場圖及照片所示，肇事地為屏東縣
    萬丹鄉○○村○○路萬丹往屏東方向靠近廣安路口處，係雙向四線道，速限四十
    公里之道路，現場遺存有萬丹往屏東方向長一點八公尺之二條括地痕，被害人騎
    乘之機車橫置於大貨車後方底盤下，距因本件車禍所產生之碎片有二十一公尺，
    而被害人黃志生所配戴之安全帽掉落處距碎片處十點七公尺，距機車倒地處十一
    點三公尺。又自前開機車車損照片顯示被害人騎乘之機車正面與異物接觸且嚴重
    撞擊，但機車車體兩側並無遭壓損之痕跡。
  (二)被害人黃志生經檢察官督同法醫師相驗結果，除左前額、下巴及左顳部裂傷外，
    身體其他部位並無明顯外傷，此有驗斷書附於前開刑事案件相驗卷載述明確。而
    被告於上開刑事案件檢察官相驗時稱：「．．．下車後發現死者躺在距我車後約
    八公尺的地上．．．」，核與至現場救護之萬丹消防隊員向萬丹分駐所警員劉志
    純表示當天被害人倒地位置離道路交通事故調查表所示大貨車所停位置同線道大
    約十公尺左右的距離等情大致相符，有警員劉志純製作之報告書一份附於前開刑
    事案件相驗卷可稽，顯見被害人倒地處並非於大貨車下。而綜合安全帽掉落處距
    碎片處十點七公尺，距機車倒地處十一點三公尺，被害人身體其他部位並無外傷
    擦痕等情，足認被害人並未夾於被告之大貨車後方而遭拖行二十餘公尺，否則依
    被害人騎乘機車插入大貨車後方底盤之情形，被害人茍遭大貨車拖行，其身體應
    受有嚴重之擦挫傷，且依據上開情事亦無從認定被害人黃志生左前額及左顳部之
    裂傷係遭被告之大貨車拖行所致。
  (三)原告主張被告未注意兩車併行之間隔，並於超車時未保持半公尺以上之間隔，致
    所駕大貨車後側車身擦撞被害人所騎機車左側，使被害人人車倒地等情，然根據
    前開現場圖、照片及被害人黃志生受傷部位等相關跡證，僅得認定被害人黃志生
    騎乘機車失控傾倒前滑，並插入大貨車後底盤，尚無從認定有被告之大貨車有擦
    撞被害人機車之情事，且證人即現場處理之警員劉志純於前開刑事案件審理中到
    庭證稱：「（當時有無注意到機車及大貨車車損的狀況？）大貨車後車的作用桿
    有遭摩擦的現場，車身有注意看，無擦撞的痕跡，機車右邊有倒下去摩擦的痕跡
    」等語（見本院八十九年度交訴字第五○號刑事案件第五十五頁），復無其他於
    車禍發生時在場之目擊證人可資證明，原告所述僅屬推測之詞，自難遽為被告有
    前開過失情節之論據。
  (四)本件車禍經送國立交通大學鑑定，就本件事故過程所為之重建，認定係被害人黃
    志生駕駛重型機車，因夜間天雨視線不清，驟然發現前方因紅燈停於路口或慢行
    由林茂清駕駛之大貨車，而疑似緊急煞車，致失控往右方傾斜滑倒，使機車插入
    大貨車後底盤，黃志生頭部並因而撞擊大貨車後方升降機曲臂零件而重創，其綜
    合研判係認黃志生駕駛重型機車失控滑倒追撞林茂清所駕駛之大貨車，為肇事原
    因，有國立交通大學九十年一月十六日行車事故鑑定意見書一份附於前開刑事案
    卷足憑。原告雖主張該鑑定意見書事故過程重建欄中記載「疑似緊急煞車致失控
    往右方傾斜滑」，與現場圖所繪機車括地痕係自右向左斜行不符，認該鑑定意見
    不可採云云，然機車倒地方向與滑行之方向並無必然之關係，被害人所騎機車係
    右倒於被告所駕大貨車下方，而機車因緊急煞車失控，依慣性作用先往左方滑行
    嗣再往右方滑行，並插入大貨車底盤，與現場跡證並無不符，是原告此節主張亦
    無從為被告不利之認定。
  (五)另原告以本件車禍經送台灣省高屏澎車輛行車事故鑑定委員會鑑定，該會回覆「
    依卷附相片顯示機車右倒在大貨車後下方，若機車撞及大貨車後方不致倒在大貨
    車下方，圖示機車留有刮地痕，大貨車拖行機車一段距離，致兩車在何情況下肇
    事狀況不明，本會無據作鑑定」，嗣再送台灣省車輛行車事故覆議鑑定委員會鑑
    定，該會未予以覆議，僅表示被告所述與現場圖、照片所顯示、機車括地痕、碎
    片、安全帽位置、車損狀況等跡證不符，未予覆議，認被告所述不實。然原告所
    述縱為真實，亦無從以此為被告有過失之論據。
  (六)綜上所述，原告既無法舉證證明被告所駕大貨車因未注意兩車併行之間隔及超車
    時應與前車左側保持一定間隔，致超車時，大貨車後側車身擦撞被害人所駕駛之
    機車左側等情，且依現場跡證、被害人受傷部位等相關資料均無從認定被害人確
    有遭被告大貨車拖行，或被害人頭部受創死亡與被拖行間有因果關係，是原告主
    張被告過失致被害人死亡，顯屬無據，是原告依侵權行為之法律關係請求被告給
    付原告丙○○二百六十一萬九千七百二十九元；原告甲○○二百四十六萬九千一
    百二十六元，及自起訴狀繕本送達翌日起至清償日之法定遲延利息，於法尚有未
    合，應予駁回。
四、原告之訴既經駁回，其假執行之聲請，已失所附麗，應予駁回。
五、結論：本件原告之訴，為無理由，並依民事訴訟法第七十八條、第八十五條第一
    項，判決如主文。
中　　　華　　　民　　　國　　九十一　　年　　　六　　　月　　二十八　　日
                                    臺灣屏東地方法院民事第二庭
~B法　　　官　沈佳宜
右為正本係照原本作成。
如對本判決上訴須於判決送達後廿日內向本院提出上訴狀。
~B法院書記官　黃秀梅
中　　　華　　　民　　　國　　九十一　　年　　　六　　　月　　二十八　　日
